臺灣臺中地方法院刑事判決　　　　　　　100年度易字第669號
公　訴　人　臺灣臺中地方法院檢察署檢察官
被　　　告　王誌澤
選任辯護人　王玉如律師
上列被告因詐欺案件，經檢察官提起公訴(99年度偵字第20097號
)，被告於準備程序中就被訴事實為有罪之陳述，經告知簡式審
判程序之旨，並聽取當事人之意見後，經本院合議庭裁定由受命
法官獨任行簡式審判程序，判決如下：
    主    文
王誌澤幫助意圖為自己不法之所有，以詐術使人將本人之物交付
，處有期徒刑月，如易科罰金，以新臺幣壹仟元折算壹日。緩
刑貳年，並應履行如附表所示之事項。
    犯罪事實
一、王誌澤為具相當社會生活經驗之人，可預見一般人均可申辦
    行動電話門號，如不自行申辦，而係以收購方式取得他人名
    義申辦之行動電話門號預付卡使用，依一般社會生活經驗，
    極有可能淪為犯罪集團用以詐取他人財物之工具，犯罪集團
    可能以其行動電話門號及向他人取得之人頭帳戶詐欺被害人
    ，使被害人將款項匯入人頭帳戶，並作為犯罪贓款匯進提出
    之用，嗣再提領一空，致使被害人及司法機關追查無門，進
    而便利實施詐欺之財產犯罪。竟仍不違背其本意，基於幫助
    真實姓名年籍不詳之成年人犯詐欺取財罪之不確定故意，見
    網路上刊登有收購行動電話門號之訊息，遂依網路上所載訊
    息，與某真實姓名年籍不詳之成年男子聯絡，旋於民國99年
    2月2日，在不詳地點，以新臺幣(下同)600元之代價，將其
    當日向中華電信股份有限公司臺中營運處申辦之門號000000
    0000號行動電話預付卡，出售並交付予某真實姓名年籍不詳
    之成年男子使用。嗣該成年男子取得上開行動電話門號預付
    卡後，即與所屬詐欺集團之其他成年成員，共同基於意圖為
    自己不法所有之犯意聯絡，先於99年2月間某日，在螞蟻市
    場網站上刊登徵才廣告，楊坤豪於見上開徵才廣告後，便與
    之聯絡，於99年2月間某日，在臺中縣神岡鄉(現改制為臺中
    市神岡區，下同)之某公園內，將其所有向臺中商業銀行大
    雅分行申設之帳號000000000000號帳戶之金融卡及密碼，交
    付予真實姓名、年籍不詳，自稱「林佳偉」之男子，該名自
    稱林佳偉之男子，並交付楊坤豪印有「翔龍金融控股公司、
    林佳偉、0000000000」之名片1張，以供楊坤豪聯絡之用(楊
    坤豪所涉幫助詐欺取財犯嫌，業經臺灣臺中地方法院檢察署
    檢察官以99年度偵字第14029號提起公訴)。嗣該名成年男子
    所屬詐欺集團之成員，於取得楊坤豪上開帳戶之金融卡及密
    碼後，即在網路上刊登販賣TOYOTA-PREVIA-2008中古汽車1
    輛之不實訊息，適陳元傑上網瀏覽發現此不實訊息，誤信為
    真而陷於錯誤，而與詐欺集團成年成員聯絡，詐欺集團成年
    成員即將王誌澤提供之上開行動電話門號告以陳元傑作為聯
    絡買賣事宜之工具使用，陳元傑即於99年3月19日某時，依
    指示至華南商業銀行南崁分行臨櫃匯款40萬2000元至楊坤豪
    之前揭帳戶內，旋遭提領一空。嗣陳元傑發覺有異，始知悉
    受騙，而報警處理，循線查獲。
二、案經臺中縣(現改制為臺中市)政府警察局豐原分局報告臺灣
    臺中地方法院檢察署檢察官偵查起訴。
    理    由
一、被告王誌澤所犯，非死刑、無期徒刑、最輕本刑為3年以上
    有期徒刑之罪，或高等法院管轄第一審之案件，被告於準備
    程序中，就前揭被訴事實為有罪之陳述，經受命法官告以簡
    式審判程序之旨，並聽取被告與公訴人之意見後，本院認無
    不得或不宜改依簡式審判程序進行之處，爰依刑事訴訟法第
    273條之1第1項、第284條之1，經合議庭評議後，裁定本件
    由受命法官獨任進行簡式審判程序，是本件之證據調查，依
    刑事訴訟法第273條之2規定，不受同法第159條第1項、第16
    1條之2、第161條之3、第163條之1及第164條至170條規定之
    限制，合先敘明。
二、上開犯罪事實，業據被告王誌澤於本院準備程序及審理中均
    坦承不諱，核與證人即告訴人陳元傑於警詢、偵查中證述其
    如何遭詐騙而匯款等節相合，並經證人楊坤豪證述在卷。復
    有中華電信股份有限公司臺中營運處99年12月23日臺中服字
    第0990000434號函及所檢送之被告王誌澤上開行動電話門號
    申請書、臺中商業銀行大雅分行99年5月14日中大雅字第099
    03800072號函及所檢送之楊坤豪上開臺中商業銀行大雅分行
    帳戶之開戶申請資料、交易明細、華南商業銀行匯款回條聯
    、記載「翔龍金融控股公司、林佳偉、0000000000」名片影
    本、內政部警政署反詐騙案件紀錄表、桃園縣政府警察局桃
    園分局同安派出所受理詐騙帳戶通報警示簡便格式表、「88
    91汽車交易網站」網頁資料等件在卷可稽。故被告王誌澤申
    辦之0000000000號行動電話門號，確為真實姓名年籍不詳之
    成年男子及其所屬詐欺集團成年成員作為實施詐欺告訴人陳
    元傑犯行之用一節，足堪認定。
三、按刑法上之故意，分為直接故意（確定故意）與間接故意（
    不確定故意），所謂「不確定故意」，係指行為人對於構成
    犯罪之事實，預見其發生而其發生並不違背其本意者，刑法
    第13條第2項定有明文。衡諸現今社會常情，一般人至電信
    公司申請行動電話門號使用，係極為方便容易且迅速之事，
    故若有使用行動電話門號之需要，自以使用其本人或可信賴
    之親友所申請之門號，較為合理，故若非具意圖以他人行動
    電話門號從事不法用途，以逃避追緝，應無使用他人門號之
    理。是依一般人通常之知識、經驗，均應知任意提供自己行
    動電話門號予無信賴關係之他人使用，易致他人藉該門號取
    得不法所得，並隱匿該門號實際使用人身分，使他人難以追
    索，以利犯罪之順利進行。另近年來，詐欺取財之犯罪手法
    層出不窮，此等犯罪，多數係利用他人行動電話門號作為詐
    欺取財聯絡之工具，此亦為媒體所廣泛報導，而被告王誌澤
    於出售並交付上開行動電話門號預付卡時，業為26歲之成年
    人，有相當之社會生活經驗，且為高職畢業，其並非年幼無
    知或與社會隔絕而無常識之人，依被告王誌澤之智識能力與
    社會生活經驗，實難諉為不知。故被告王誌澤對於將上開行
    動電話門號預付卡出售予真實姓名年籍不詳之成年男子，該
    成年男子及其所屬詐欺集團成年成員取得上開行動電話門號
    預付卡後，可能利用前揭行動電話門號實施詐欺取財犯行應
    可預見，仍將上開行動電話門號預付卡出售，容認他人使用
    ，是被告王誌澤出售上開行動電話門號預付卡時，有幫助他
    人犯詐欺取財罪之不確定故意，至為明確。準此，堪認被告
    王誌澤前開自白，確與事實相符，應可採信。本案事證明確
    ，被告王誌澤犯行洵堪認定，應予依法論科。
四、按刑法上之幫助犯，係對於犯罪與正犯有共同之認識，而以
    幫助之意思，對於正犯資以助力，而未參與實施犯罪之行為
    者而言，最高法院49年台上字第77號判例意旨可資參照。是
    以，如未參與實施犯罪構成要件之行為，且係出於幫助之意
    思提供助力，即屬幫助犯，而非共同正犯。被告王誌澤基於
    幫助詐欺取財之犯意，出售上開行動電話門號預付卡，供該
    真實姓名年籍不詳之成年男子及其所屬詐欺集團成年成員使
    用，嗣詐欺集團成年成員利用被告王誌澤上開行動電話門號
    ，作為犯詐欺取財罪時與被害人聯絡之電話號碼，幫助該真
    實姓名年籍不詳之成年男子及其所屬詐欺集團成年成員詐欺
    取得告訴人陳元傑之財產，且在無證據證明被告王誌澤係以
    正犯而非以幫助犯之犯意參與犯罪之情形下，應認其所為係
    幫助犯而非正犯行為。核被告王誌澤所為，係犯刑法第30條
    第1項、第339條第1項之幫助詐欺取財罪。前揭真實姓名年
    籍不詳之成年男子及其所屬詐騙集團成年成員間就詐欺取財
    犯行，有犯意聯絡及行為分擔，固為共同正犯，惟幫助犯係
    從犯，從屬正犯而成立，刑法上既無「共同幫助」之情，當
    亦無「幫助共同」之可言（最高法院95年度台上字第6767號
    判決可資參照）。而被告王誌澤係幫助犯，所犯情節較正犯
    輕微，爰依刑法第30條第2項規定，減輕其刑。爰審酌被告
    王誌澤為謀取財物，竟出售上開行動電話門號預付卡供真實
    姓名年籍不詳之成年男子及其所屬詐欺集團成年成員使用，
    導致犯罪追查趨於困難，間接助長詐欺犯罪，且致告訴人陳
    元傑受有財產上損害，併斟酌其犯罪之動機、目的、手段、
    高職畢業之智識程度、擔任送貨員、日薪800元、與其母同
    住，並負擔母親之部分生活費用之生活狀況、業與告訴人陳
    元傑達成民事和解(有本院100年度司中調字第847號調解程
    序筆錄、調解結果報告書在卷可稽)等一切情狀，量處如主
    文所示之刑，並諭知易罰金之折算標準。末查，被告王誌澤
    未曾因故意犯罪受有期徒刑以上刑之宣告，有臺灣高等法院
    被告前案紀錄表1份附卷可稽，其因一時失慮，致罹刑章，
    並業與告訴人陳元傑達成調解，有本院100年度司中調字第
    847號調解程序筆錄1份在卷可佐，則被告王誌澤經此科刑之
    宣告，應知警惕而無再犯之虞，本院認以暫不執行其刑為當
    ，併予宣告緩刑2年，以勵自新。末按緩刑宣告，得斟酌情
    形，命犯罪行為人向被害人支付相當數額之財產或非財產上
    之損害賠償，刑法第74條第2項第3款亦有明定，為促使被告
    王誌澤確實履行上開與告訴人陳元傑所立之調解程序筆錄所
    承諾之賠償金額及付款方式，不致因受緩刑宣告而心存僥倖
    ，爰依上開規定，命被告王誌澤履行如附表所示之事項。
據上論斷，應依刑事訴訟法第273條之1第1項、第299條第1項前
段，刑法第339條第1項、第30條第1項、第2項、第41條第1項前
段、第74條第1項第1款、第2項第3款，刑法施行法第1條之1第1
項、第2項前段，判決如主文。
本案經檢察官王淑月到庭執行職務。
中    華    民    國   100    年    4     月    28    日
                  刑事第五庭    法  官  林慧欣
以上正本證明與原本無異。
如不服本判決應於收受送達後10日內向本院提出上訴書狀，並應
敘述具體理由；其未敘述上訴理由者，應於上訴期間屆滿後20日
內向本院補提理由書（均須按他造當事人之人數附繕本）「切勿
逕送上級法院」。
                                書記官  鄭淑英
中    華    民    國   100    年    4     月    28    日
附表:
本院依刑法第74條第2項第3款之規定，命被告履行之事項：
被告王誌澤應依卷附本院100年4月11日100年度司中調字第847號
調解程序筆錄所載，給付告訴人陳元傑新臺幣(下同)15萬元，給
付方式:1.被告王誌澤於100年4月11日當場交付6萬元予告訴人陳
元傑，並經告訴人陳元傑點收無訛。2.餘款9萬元，自100年5月
12日起至101年7月12日止，於每月12日前各給付6000元，至全部
清償完畢止，如有一期未履行視為全部到期。3.被告王誌澤以匯
款方式匯入告訴人陳元傑指定之台灣中小企業銀行北桃園分行、
帳號000-00-000000、戶名陳元傑之帳戶內。
備註：
一、依刑法第74條第4項規定，上開本院命被告支付予被害人之
    損害賠償，得為民事強制執行名義。
二、依刑法第75條之1第1項第4款規定，被告違反本院所定上開
    命其履行之事項情節重大，足認原宣告之緩刑難收預期效果
    ，而有執行刑罰之必要者，得撤銷其緩刑宣告。
附錄本案論罪科刑法條
刑法第30條
幫助他人實行犯罪行為者，為幫助犯。雖他人不知幫助之情者，
亦同。
幫助犯之處罰，得按正犯之刑減輕之。
刑法第339條第1項
意圖為自己或第三人不法之所有，以詐術使人將本人或第三人之
物交付者，處5年以下有期徒刑、拘役或科或併科1千元以下罰金
。